【裁判字號】    87,上訴,856
【裁判日期】    890127
【裁判案由】    肅清煙毒條例
【裁判全文】
臺灣高等法院高雄分院刑事判決                    八十七年度上訴字第八五六號
    上  訴  人  臺灣高雄地方法院檢察署檢察官
    被      告  甲○○
右上訴人因被告違反肅清煙毒條例案件，不服臺灣高雄地方法院八十七年度訴字第五
二三號中華民國八十七年三月十九日第一審判決（起訴案號：臺灣高雄地方法院檢察
署八十七年度偵字第一二一號），提起上訴及台灣台南地方法院檢察署八十七年度偵
字第四○○九號併案辦理，本院判決如左：
    主  文
原判決撤銷。
甲○○連續施用第壹級毒品，累犯，免刑，殘留海洛因注射針筒壹支及注針筒捌支，
沒收銷燬之。
    事  實
一、甲○○前曾於民國（下同）八十五年二月七日因違反麻醉藥品管理條例案件，經
    台灣高雄地方法院判處有期徒刑六月，如易科罰金，以三百元折算一日，同年三
    月十五日判決確定，於八十五年四月二十九日易科罰金執行完畢；又因其曾於八
    十四年間所犯違反麻醉藥品管理條例及恐嚇案件，分別經臺灣南投地方法院判處
    有期徒刑六月，如易科罰金，以三百元折算一日及有期徒刑六月，嗣經定其應執
    行刑為有期徒刑十月確定，於八十六年三月十五日送監執行，於八十六年七月十
    三日執行完畢。詎仍不知悔改，復基於概括犯意，分別於八十六年十一月間某不
    詳時間，分別在高雄市某不詳地點，分別以將第一級毒品海洛因滲水以注射針筒
    注射之方式、及將毒品海洛因羼入香煙吸用之方式，施用第一級毒品海洛因二次
    ，嗣於八十六年十二月二十一日下午三時許，在高雄市○○路、南台路口處，為
    警查獲，並在其身上搜得其所有含有海洛因殘留之注射針筒一支。嗣又基於概括
    犯意於八十七年三月十三日上午九時許在台南市○○路○段五一九之一號施用第
    一級毒品海洛因一次，經警查獲並扣得專供施用毒品之注射針筒八支。
二、案經高雄市政府警察局移送台灣高雄地方法院檢察署檢察官偵查起訴及台灣台南
    地方法院檢察署併案，經由本院裁定送觀察、勒戒，有繼續施用毒品傾向，再裁
    定送強制戒治執行期滿。
    理  由
一、右揭事實，業據被告於本院審理時，坦承不諱，並有注射針筒共九支扣案足資佐
    證，而其中扣案之注射針筒一支，經原審送請高雄醫學院附設中和紀念醫院檢驗
    結果，確有海洛因反應，有該院八十七年三月三日Ｂ0000000號檢驗報告
    單一紙附卷可稽。被告於八十七年三月十三日為警查獲後所採之尿液經送檢驗含
    有嗎啡反應，有八十七年四月九日南市衛驗字第八七○三八三號之台南市衛生局
    檢驗成績書在卷可按，雖被告於八十六年十二月廿一日為警查獲後所採集之尿液
    ，經送高雄市政府衛生局檢驗結果，未驗出有嗎啡反應，然此或因檢驗之篩檢標
    準方法；或因個人體質及施用劑量之多寡等因素，以致未驗出嗎啡反應，但此應
    不足影響被告有施用毒品之犯罪事實認定，況有上開含有海洛因殘留之注射針筒
    扣案可資佐證，被告自白核與事實相符，事證明確，被告施用第一級毒品海格因
    之犯行堪予認定。
二、被告行為後，毒品危害防制條例已於八十七年五月二十日公布，自同月二十二日
    起施行，以之與行為時之肅清煙毒條例相比較結果，以裁判時之新法即毒品危害
    防制條例之規定，有利於被告，自應適用該新法。檢察官以被告嗣後犯罪有連續
    犯部分未及論就提起上訴，雖未論及此部分之不當，惟原判決既有可議，自應由
    本院將原判決撤銷改判。核被告所為，係犯毒品危害防制條例第十條第一項之罪
    。其先後多次施用毒品犯行，手法相同，反覆為之，觸犯構成要件相同之罪名，
    顯係基於概括犯意而為，應依連續犯之規定論以一罪。又其持有海洛因，亦係基
    於概括犯意，本應以連續持有毒品論，惟其持有後，進而施用，其持有之低度行
    為已為施用之高度行為所吸收，故不另論罪。又公訴人起訴事實雖未敘及被告在
    八十六年十一月間某不詳時間，在高雄市某不詳地點，以將毒品海洛因羼於香煙
    內吸用方式，施用毒品海洛因一次之犯行，及八十七年三月十三日在台南市施用
    毒品海洛因一次之犯行，然該部分事實與公訴人起訴之犯罪事實既具連續犯裁判
    上一罪關係，應為起訴效力所及，自在本院審理之範圍。查被告於八十五年二月
    七日因違反麻醉藥品管理條例案件，經原審法院判處有期徒刑六月，如易科罰金
    ，以三百元折算一日，同年三月十五日判決確定，於八十五年四月二十九日易科
    罰金執行完畢；又因其曾於八十四年間所犯違反麻醉藥品管理條例及恐嚇案件，
    分別經臺灣南投地方法院判處有期徒刑六月，如易科罰金，以三百元折算一日及
    有期徒刑六月，嗣經定其應執行刑為有期徒刑十月確定，於八十六年三月十五日
    送監執行，於八十六年七月十三日執行完畢之事實，有台灣高雄地方法院檢察署
    刑案資料查註紀錄表一紙附卷可按，其於五年之內再犯有期徒刑以上之本罪，係
    屬累犯。
三、被告經本院依職權裁定送觀察、勒戒後，認有繼續施用毒品之傾向，八十七年十
    月廿三日再裁定施以強制戒治，戒治期間因戒治處遇成效合格，經台灣屏東戒治
    所報請停止戒治，經本院於八十八年二月廿四日裁定停止戒治，所餘戒治期間付
    保護管束，其保護管束期間已於八十八年十月廿八日執行期滿，有台灣屏東戒治
    所八十八年二月十一日屏戒治所○六二二號函、臺灣高雄地方法院檢察署八十八
    年十一月十五日雄檢銅庚八八戒執護一○七七二字第七六五二七號函及該署觀護
    卷宗可按，依毒品危害防制條例第廿三條第一項及第卅五條規定，應依法為免刑
    之判決。扣案殘留海洛因注射針筒一支，其上之海洛因已無從分析剝離，故認整
    體係屬毒品，另扣案之注射針筒八支，為專供施用毒品之器具，爰依毒品危害防
    制條例第十八條規定，沒收銷燬之。
據上論斷，應依刑事訴訟法第三百六十九條第一項前段、第三百六十四條、第二百九
十九條第一項但書、毒品危害防制條例第十條第一項、第二十三條第一項、第三十五
條第三款、第十八條第一項，刑法第十一條（前段）、第二條第一項前段、第四十七
條、第五十六條判決如主文。
本案經檢察官林應華到庭執行職務。
中    華    民    國     八十九     年       一       月   二十七 日
                              臺灣高等法院高雄分院刑事第五庭
                                  審判長法官  吳水木
                                        法官  李春昌
                                        法官  惠光霞
右正本證明與原本無異。
如不服本判決，應於判決送達後十日內向本院提出上訴狀，其未述理由者並應於提
出上訴狀後十日內向本院補提理由書（應附繕本)。
                                      書記官  林永富
中    華    民    國     八十九     年       二       月     一   日
本件論罪科刑法條：
毒品危害防制條例第十條第一項 ：
施用第一級毒品者，處六月以上五年以下有期徒刑。
                                                                  Ｊ


司法院資訊處製作；財團法人民間司法改革基金會備份。
